【裁判字號】    97,判,376
【裁判日期】    970430
【裁判案由】    稅捐稽徵法
【裁判全文】
最  高  行  政  法  院  判  決
                                     97年度判字第00376號
再 審原 告  興固企業股份有限公司
代  表  人  張素琴
再 審被 告  臺北市稅捐稽徵處
代  表  人  甲○○
上列當事人間稅捐稽徵法事件，再審原告對於中華民國94年12月
15日本院94年度判字第01967號判決，提起再審之訴，本院判決
如下：
    主  文
再審之訴駁回。
再審訴訟費用由再審原告負擔。
    理  由
一、緣再審原告原欠繳90年、91年房屋稅，應納稅捐計新臺幣（
    下同）6,611,674元，經再審被告所屬大安分處依稅捐稽徵
    法第24條第1項規定，以91年11月21日北市稽大安乙字第091
    91322800號函請臺北市大安地政事務所，就再審原告所有房
    屋標示：臺北市○○區○○路4段225號3樓、6樓、7樓，不
    得為移轉或設定他項權利，並以同日期之北市稽大安乙字第
    09191322801號函（下稱第一次處分）通知再審原告。嗣該
    分處以上開欠繳應納稅捐係屬誤植，分別以91年12月26日北
    市稽大安乙字第09191425400號函及同日期之北市稽大安乙
    字第09191425500號函（下稱第二次處分）通知再審原告及
    臺北市大安地政事務所，將系爭欠繳應納稅捐更正為1,062,
    761元。再審原告不服，循序提起行政訴訟，經臺北高等行
    政法院92年度訴字第1444號判決（下稱前程序原審判決）駁
    回，再審原告不服，提起上訴，復經本院94年度判字第1967
    號判決（下稱原確定判決）駁回上訴而告確定，再審原告不
    服，以原確定判決有行政訴訟法第273條第1項第1款再審事
    由，提起本件再審之訴。
二、再審意旨略以：稅單屬書面之行政處分，以合法送達為處分
    生效之前提要件，送達機關就是否合法送達應負舉證責任，
    送達機關如無送達憑證可稽，或送達證書無收領人（如公寓
    大廈管理委員會管理員）簽名或蓋章並註明身分，當不能憑
    以認定係於何日合法送達，又實務見解認由公寓大廈管理委
    員會代受送達，應一併由收受之自然人管理員以受僱人之身
    分簽名或蓋其私章。本件各筆課稅處分與其送達證明，有諸
    如：稅單義務人地址係手工修改，不僅非再審原告設址之處
    ，亦未載有任何製作公務員之署押及註明修改字數；收執地
    址與稅單地址不相符；實際收受人未註明與再審原告之關係
    等諸多送達不合法之處，對再審原告應不發生效力，再審被
    告無權據此向再審原告為稅捐保全處分。又依再審被告於前
    程序原審答辯稱本件第一次處分所欲保全之稅捐，包括84年
    至91年房屋稅、86年至90年地價稅、84年至87年使用牌照稅
    ，其稅額計算總額有誤，其中(1)84年至87年房屋稅、84年及
    87年使用牌照稅，已以再審被告88年11月1日北市稽大安創
    字第8891267800號函保全。(2)86年至90年地價稅、88年與89
    年房屋稅及85年、86年使用牌照稅，已以再審被告91年4月
    24日北市稽中南乙字第09161065902號函保全，是該重疊部
    分無有保全必要。縱如再審被告所稱於第二次處分縮減欲保
    全稅捐範圍為90年及91年房屋稅，然90年及91年房屋稅稅單
    仍未合法送達，影響欠稅事實認定之正確性，為此，依行政
    訴訟法第273條第1項第1款規定，提起本件再審之訴，請將
    原確定判決及前程序原審判決均廢棄。
三、按行政訴訟法第273條第1項第1款所謂適用法規顯有錯誤，
    係指原判決所適用之法規與該案應適用之現行法規相違背，
    或與解釋判例有所牴觸者而言，至於法律上見解之歧異，再
    審原告對之縱有爭執，要難謂為適用法規錯誤，而據為再審
    之理由（本院62年判字第610號判例參照）。經查，前程序
    原審判決及原確定判決之訴訟標的即第二次處分，係再審原
    告欠繳90年及91年房屋稅共1,062,761元部分，業經再審被
    告於臺北高等行政法院審理92年度訴字第1444號案件時，提
    出92年5月28日行政訴訟答辯狀內敘明在案，再審原告以本
    案稅捐保全之欠稅包含84年至89年房屋稅、86年至90年地價
    稅及84年至87年使用牌照稅云云，顯然誤會。又稅捐稽徵法
    第24條第1項規定：「納稅義務人欠繳應納稅捐者，稅捐稽
    徵機關得就納稅義務人相當於應繳稅捐數額之財產，通知有
    關機關，不得為移轉或設定他項權利；其為營利事業者，並
    得通知主管機關，限制其減資或註銷之登記。」財政部65年
    12月31日台財稅第38474號函釋：「稅捐稽徵法第24條規定
    ，旨在稅捐之保全，故該條第1項所稱『納稅義務人欠繳應
    納稅捐者』一語，係指依法應由納稅義務人繳納之稅捐，未
    於規定期限內繳納者之謂。」上開函釋係稅務主管機關本於
    職權就稅捐稽徵法第24條第1項有關之細節性、技術性事項
    而為釋示，與稅捐稽徵法第24條第1項規定之意旨相符，為
    法之所許，故凡納稅義務人依法應納之稅捐，未於規定期限
    內繳納者，即屬其欠繳應納稅捐，並不以其稅捐稽徵確定為
    必要。本件再審原告欠繳90年及91年房屋稅1,062,761元，
    再審被告所屬大安分處為保全稅捐，就再審原告所有臺北市
    ○○路○段225號3樓、6樓、7樓房屋，限制不得為移轉或設
    定他項權利，揆諸上開法令規定及財政部函釋意旨，自屬有
    據。本件再審原告對於前程序原審判決提起上訴，並未主張
    90年及91年房屋稅稅單未合法送達，此觀之該上訴理由狀即
    明，則再審原告以此作為再審理由，依行政訴訟法第273條
    第1項但書之規定，即有未合，又其提起本件再審之訴，無
    非對原判決所持法律上之見解有所爭執，與適用法規顯然錯
    誤，尚有未合，自難據為再審之理由，本件再審之訴為顯無
    再審理由，應予駁回。
四、據上論結，本件再審之訴為無理由，依行政訴訟法第278條
    第2項、第98條第1項前段，判決如主文。
中    華    民    國    97    年    4     月    30    日
                    最高行政法院第六庭
                        審判長法官  吳  明  鴻
                              法官  鄭  小  康
                              法官  林  茂  權
                              法官  侯  東  昇
                              法官  林  樹  埔
以  上  正  本  證  明  與  原  本  無  異
中    華    民    國    97    年    5     月    1     日
                              書記官  郭  育  玎


司法院資訊處製作；財團法人民間司法改革基金會備份。
